臺灣臺中地方法院刑事裁定　　　　　　　　　　　　九十一年度自緝字第五四一號
　　自　訴　人　乙○○
　　被　　　告　甲○○
右列被告因詐欺案件，經自訴人提起自訴，本院裁定如左：
    主  文
自訴駁回。
    理  由
一、按法院或受命法官，得於第一次審判期日前，訊問自訴人、被告及蒐集或調查證
    據，其結果如認案件有刑事訴訟法第二百五十二條至第二百五十四條之情形者，
    得以裁定駁回自訴，同法第三百二十六條第三項、第一項定有明文。
二、本件自訴意旨略以：被告甲○○（此為戶籍登記名字，惟被告亦有使用甲○○之
    名字，故自訴人誤認為被告之名字為甲○○）係自訴人透過友人王明琨介紹認識
    ，當時被告自稱在臺北及臺中各大舞廳、酒店任大班多年，結識煙、酒商人多位
    ，由於年屆四十餘歲，故欲轉行販售洋煙、酒，可為自訴人取得廉價之洋煙、洋
    酒，且為取信自訴人更於民國九十年十二月初，由被告偕同自訴人至臺中市某家
    ＰＵＢ介紹一名方姓女子，表示該店煙、酒亦係向被告訂購，但要自訴人不可透
    露，以免引人注意，當時便約定九十年十二月十日至臺中市○○路「麥當勞」碰
    面，要自訴人先準備新臺幣（下同）五萬元做為殺價訂金，待談妥後再付六萬元
    即可，並提出被告之財產（不動產）證明及身分證影本，並邀請自訴人及友人陳
    威諭至被告家中，以表示誠意，因此陷自訴人於錯誤交付貨款五萬元，但同時要
    求被告須簽立切結書，如無法交貨時應返還該貨款以示證明，並於九十年十二月
    十三日再支付尾款六萬元，並約定九十年十二月二十一日完成交貨，熟料交貨日
    期前幾日被告卻告知該批貨未能順利取得，而向自訴人表示願開立支票做為返還
    兌現之方式，自訴人不疑有它便欣然接受，且被告為表示歉意主動要賠償自訴人
    之損失，因此分別開立支票三紙共計十二萬元，豈知該三紙支票到期後竟陸陸續
    續接獲銀行通知跳票，而被告亦不知去向，甚至被告當時所留之電話均無人接聽
    ，且被告所居住之處所亦找尋無人，故意避不見面，因認被告涉犯刑法第三百三
    十九條第一項之詐欺取財罪嫌云云。
三、本件自訴人認被告涉犯刑法第三百三十九條第一項之詐欺取財罪嫌，無非係以有
    由被告所簽發之支票影本三紙、存證信函影本二紙及被告所有權狀及身分證影本
    各一份足資佐證，且被告所開出之支票均已跳票，又無法聯絡，顯見被告有詐欺
    取財行為之故意，為其論據。惟訊據被告則堅決否認有何如自訴人所指訴之詐欺
    取財之犯行，並辯稱：自訴人是伊透過朋友介紹認識的，伊沒有要詐騙自訴人的
    意思，伊當時有透過自訴人要申辦信用卡，想要利用信用卡代償的額度使自己的
    支票仍得週轉過，所以才會提供伊的不動產證件影本予自訴人，伊與自訴人間並
    無做煙、酒的買賣，伊只是單純的直接向自訴人借款。伊於九十年八月十三日，
    因為一時經濟困難，所以向自訴人借款二萬五千元，伊開立二萬八千元的支票給
    自訴人，到期日為九十年八月十七日，這支票有兌現。伊又於九十年八月二十日
    向自訴人再次借款，現金拿四萬元，伊開立九十年八月二十九日的支票，面額五
    萬元，這張支票也有兌現。且伊是自九十年十二月二十一日開始跳票的，離八月
    十三日已經有四個月了。又從九十年十二月十四日借了五萬元，開九十年十二月
    二十三日，面額六萬元的支票。另又於九十年十二月十九日借款五萬元，開立九
    十年十二月二十九日的支票，面額五萬元。九十年十二月十九日又開立一萬元的
    支票支付利息，到期日是九十年十二月二十一日，僅後來這三張支票才沒有兌現
    等語。
四、按犯罪事實應依證據認定之，無證據不得推定其犯罪事實，刑事訴訟法第一百五
    十四條定有明文。又認定不利於被告之事實，須依積極證據，苟積極證據不足為
    不利於被告事實之認定時，即應為有利於被告之認定，更不必有何有利之證據。
    此最高法院三十年上字第八一六號著有判例。另刑法第三百三十九條第一項詐欺
    取財罪之成立，以意圖為自己或第三人不法所有，以詐術使人將本人或第三人之
    物交付為要件。所謂以詐術，必須被詐欺人因其詐術而陷於錯誤，若其所用方法
    ，不能認為詐術，亦不致使人陷於錯誤，即不構成該罪，此最高法院四十六年台
    上字第二六０號亦著有判例。本院查：（一）、訊據自訴人乙○○於本院訊問時
    當庭陳稱：被告確實曾經有向其借款二次（即指被告於九十年八月十三日所借二
    萬五千元，並開立二萬八千元的支票給自訴人，到期日為九十年八月十七日，這
    支票有兌現；及於九十年八月二十日再次借款現金四萬元，並開立九十年八月二
    十九日的支票，面額五萬元，這張支票也有兌現部分），且所開立之二張支票均
    有兌現等詞（詳見本院九十一年十月九日訊問筆錄）。參以經本院再詢之自訴人
    乙○○亦陳稱：伊收受被告所開立之二紙支票時，伊當時有向銀行照會，當時被
    告的票信良好等語（詳見同上訊問筆錄）。衡情被告與自訴人間之借款往來並非
    僅只一次，且若以被告先前已兌現支付之借款金額為七萬八千元（內均含有本金
    與利息在內）與被告與自訴人間之借款往來之全部金額十七萬五千元（指本金部
    分）兩相比較，則被告於向自訴人借款之初始，是否有為自己不法所有之意圖，
    不無可疑。（二）、另經本院當庭提示由被告所庭提附卷之支票存根五聯予自訴
    人核對，自訴人復當庭表示沒有意見（詳見同上訊問筆錄），足認被告上開所辯
    ：伊與自訴人間並無做煙、酒的買賣，伊只是單純的直接向自訴人借款乙節，應
    可採信。又本件被告均係以其自己所申請之支票帳戶，且由自己擔任發票人開立
    支票予自訴人收執，並非以來路不明客票交付充數，而自訴人於同意借款並收受
    由被告所開立之支票時亦曾向銀行照會被告之票信，是以本件自訴人於答應借款
    予被告時，應非係因被告以施用詐術之方式使其陷於錯誤始答應借款無訛。綜上
    諸情，本件被告既無意圖為自己不法之所有，而施詐術使人交付財物之情形存在
    ，核與刑法第三百三十九條第一項之詐欺取財罪之構成要件尚有未合，自不得僅
    憑自訴人之片面指訴即認被告涉犯詐欺取財之犯行。本件應純屬債務不履行之民
    事紛爭，宜循民事訴訟程序解決。此外，復查無其他積極證據足資證明被告有何
    詐欺取財之犯行，從而被告被訴詐欺取財之罪，既為犯罪嫌疑不足，揆諸首揭說
    明，爰以裁定駁回自訴。
據上論斷，應依刑事訴訟法第三百二十六條第三項、第二百五十二條第十款，裁定如
主文。
中      華      民      國      九十一      年    十    月    二十九    日
                                臺灣臺中地方法院刑事第六庭
                                    法  官  許  旭  聖
右正本證明與原本無異。
如不服本裁定，應於裁定送達後五日內，向本院提出抗告狀（應附繕本）。
                                    書記官
中      華      民      國      九十一      年    十    月    二十九    日
